【裁判字號】    98,易,3088
【裁判日期】    990211
【裁判案由】    公共危險
【裁判全文】
臺灣板橋地方法院刑事判決              98年度易字第3088號
公  訴  人  臺灣板橋地方法院檢察署檢察官
被      告  甲○
上列被告因公共危險案件，經檢察官提起公訴（98年度偵字第24
484 號），經本院裁定行簡式審判程序，判決如下：
    主  文
甲○以脅迫使人行無義務之事，處有期徒刑月，如易科罰金，
以新臺幣壹仟元折算壹日。扣案之塑膠桶壹個、塑膠桶內汽油壹
點伍公升及打火機壹個，均沒收。
    事  實
一、甲○常至位在臺北縣土城市○○路157 號1 樓海王子遊藝場
    內消費，而認識該遊藝場經理林信宏，其因離婚、找尋工作
    不順，心情不佳，常接受林信宏之鼓勵。其嗣後欲再找尋林
    信宏協助，惟連日尋找未果，情緒激動，為逼見林信宏，竟
    基於恐嚇公眾及以脅迫使人行無義務之事之犯意，先於98年
    9 月7 日上午10時22分許至臺北縣土城市○○路○段202 之
    8 號金城加油站購買汽油裝於塑膠桶內。復於同日上午10時
    50分許，手持上揭裝有汽油之汽油桶及打火機，進入現有葉
    婉玲、廖均瑀、康雅茹、吳易紋等員工及3 姓名年籍不詳之
    成年客人所在之公眾得出入之上揭遊藝場建築物內，喝令上
    揭員工及客人全部離開該遊藝場並表明要找經理林信宏，且
    潑灑汽油於地板上，致葉婉玲、廖均瑀、康雅茹、吳易紋與
    3 名客人心生恐懼，而以此方式表示加害生命、身體、財產
    之事恐嚇公眾，致生危害於不特定出入該遊藝場公眾之安全
    ，同時使葉婉玲、廖均瑀、康雅茹、吳易紋及全部客人均離
    開上揭遊藝場而行無義務之事，惟因林信宏未在現場而未與
    甲○見面。旋因員工康雅茹見狀後報警處理，經警到場制止
    ，並於現場扣得汽油桶1 個（內含汽油約1.5 公升）、打火
    機1 個、加油發票1 張。
二、案經臺北縣政府警察局土城分局移請臺灣板橋地方法院檢察
    署檢察官偵查起訴。
    理  由
一、本件被告甲○所犯均係死刑、無期徒刑、最輕本刑為三年以
    上有期徒刑以外之罪，其於準備程序中就被訴事實為有罪之
    陳述，經本院告知簡式審判程序之旨，並聽取公訴人、被告
    之意見後，經本院依刑事訴訟法第273 條之1 第1 項規定裁
    定進行簡式審判程序，合先敘明。
二、訊據被告甲○對於上揭因找尋海王子遊藝場經理林信宏未果
    ，為見林信宏，，先至加油站購買汽油裝於塑膠桶內，隨後
    手持裝有汽油之汽油桶及打火機進入上揭遊藝場建築物內，
    喝令員工及全部客人離開該遊藝場並表明要找經理林信宏，
    同時潑灑汽油等事實均坦承不諱，核與證人葉婉玲、廖均瑀
    、康雅茹、吳易紋於警詢及偵查中證述之情節大致相符，並
    有現場照片4 張、扣押物品照片7 張加油站監視路引翻拍照
    片2 張及購買汽油統一發票1 張在卷可按。再員警當場查扣
    汽油桶1 個（內含汽油約1.5 公升）、打火機1 個、加油發
    票1 張等情，亦有搜索扣押筆錄、扣押物品目錄表各1 件在
    卷可稽。又被告僅為求見遊藝場經理，並非與該遊藝場及員
    工有深仇怨隙，衡情應無放火燒毀該建築物之動機。再者，
    被告雖於現場潑灑汽油，並手持打火機惟並未點燃等情，亦
    經證人廖均瑀於警詢、偵查中證述明確，核與被告自偵查中
    乃於本院審理時所供述並未點燃打火機一節相合，是被告主
    觀上並無放火燒毀現有人所在建築物之犯意，亦可認定。綜
    上所述，足認被告於本院所坦承上揭犯行情節，應與事實相
    符，事證明確，被告犯行堪以認定。
三、核被告甲○上揭以一手持汽油桶及打火機並潑灑汽油脅迫行
    為而使證人葉婉玲、廖均瑀、康雅茹、吳易紋及全部客人均
    離開上揭遊藝場，均係犯刑法第304 條第1 項前段以脅迫使
    人行無義務之事罪；又被告上揭同一脅迫行為並要求與經理
    林信宏見面，因經理林信宏未在現場而未見面部分，係犯刑
    法第304 條第2 項、第1 項前段以脅迫使人行無義務之事未
    遂罪；再被告上揭以一手持汽油桶及打火機並潑灑汽油而以
    此方式表示加害生命、身體、財產之事恐嚇公眾，致生危害
    於不特定出入該遊藝場公眾之安全部分，係犯刑法第第151
    條恐嚇公眾安全罪。又公訴人起訴書原認被告涉犯刑法第17
    3 條第4 項預備放火燒毀現有人所在建築物罪，尚有未洽，
    惟因起訴基本犯罪事實同一，且業經公訴人於本院準備程序
    時當庭變更起訴法條為刑法第304 條及第151 條（本院卷第
    18頁背面），是本案已無須變更起訴法條，併此敘明。又被
    告以一手持汽油桶及打火機並潑灑汽油脅迫行為而觸犯上揭
    以脅迫使人行無義務之事既、未遂罪及恐嚇公眾安全罪，均
    為想像競合犯，應從一重以脅迫使人行無義務之事既遂罪論
    處。爰審酌被告犯罪之動機僅為逼見遊藝場經理，竟以手持
    汽油桶、打火機並潑灑汽油方式為之，對社會治安、公眾安
    全造成威脅，並妨害在場員工、客人及遊樂場經理意思及行
    動自由，惟被告前無犯罪前科，素行良好，並參酌被告學歷
    僅國小畢業，智識程度非高，因生活不順遂，一時失慮而觸
    法網，且犯後坦承犯行，已有悔悟，復因離婚而須獨立工作
    維持生計等一切情狀，本院認公訴人當庭求處有期徒刑6 月
    猶嫌過重，故處如主文所示之刑，併諭知易科罰金之折算標
    準，以資懲儆。又扣案之打火機1 個為被告幾年前取得，塑
    膠桶1 個為被告於案發當日所拾得，且汽油桶內汽油為被告
    所購買等情，業經被告所供明，是之塑膠桶1 個、塑膠桶內
    汽油1.5 公升及打火機1 個，均應認係被告所有而供本案犯
    罪所用之物，均應依刑法第38條第1 項第2 款規定沒收。
四、本件起訴犯罪事實，業經公訴人於本院準備程序時，當庭補
    充有關被告強迫現場人員離開現場以及要求經理出面部份，
    涉犯刑法第304 條犯行（本院卷第18頁），而此補充部分與
    原起訴經檢察官變更起訴法條為刑法第151 條恐嚇公眾安全
    罪犯罪事實部分，為一行為觸犯數罪名之想像競合一罪關係
    ，本即為原起訴效力所及本院自得審理判決，附此指明。
據上論斷，應依刑事訴訟法第273 條之1 、第299 條第1 項前段
，刑法第151 條、第304 條、第55條、第41條第1 項前段，刑法
施行法第1 條之1 條之第1 項、第2 項前段，判決如主文。
本案經檢察官朱俊銘到庭執行職務。
中    華    民    國    99    年    2     月    11    日
                  刑事第十三庭  法  官  方鴻愷
上列正本證明與原本無異。
如不服本判決應於收受送達後10日向本院提出上訴書狀，並應敘
述具體理由；其未敘述上訴理由者，應於上訴期間屆滿後20日內
向本院補提理由書（均須按他造當事人之人數附繕本）「切勿逕
送上級法院」。
                                書記官  江怡萱
中    華    民    國    99    年    2     月    12    日
附錄本案論罪科刑法條全文：
刑法第304條
以強暴、脅迫使人行無義務之事或妨害人行使權利者，處3 年以
下有期徒刑、拘役或3 百元以下罰金。
前項之未遂犯罰之。
刑法第151條
以加害生命、身體、財產之事恐嚇公眾，致生危害於公安者，處
2 年以下有期徒刑。

司法院資訊處製作；財團法人民間司法改革基金會備份。
